【裁判字號】    97,交抗,611
【裁判日期】    970529
【裁判案由】    違反道路交通管理處罰條例
【裁判全文】
臺灣高等法院刑事裁定                 97年度交抗字第611號
    抗  告  人
    即受處分人  甲○○
上列抗告人因違反道路交通管理處罰條例案件，不服臺灣宜蘭地
方法院中華民國97年4月30日所為裁定（97年度交聲字第52號）
，提起抗告，本院裁定如下：
    主  文
抗告駁回。
    理  由
一、原裁定意旨略以：(一)按汽車駕駛人，行經有燈光號誌管制
    之交岔路口闖紅燈者，處新臺幣（下同）1,800元以上5,400
    元以下罰鍰，並記違規點數3點，道路交通管理處罰條例第
    53條第1項、第63條第1項第3款 (原裁定誤為第1款)分別定
    有明文。查本件受處分人固不否認於前開時間、地點，駕駛
    車牌號碼號IU-7809號自用小客車之事實，惟否認有闖紅燈
    之行為，辯稱：當天經過第1個號誌，是綠燈通過，之後燈
    號瞬間變成黃燈，我嚇一跳，有踩煞車，過了路口到第2個
    號誌之時忽轉為紅燈，警員於拒路口50公尺遠處，僅依目測
    斷定其闖紅燈，難以信服云云。經查：關於本件舉發之過程
    ，依證人即舉發員警鐘明宏於原審結證稱：該路口交通號誌
    的變換情形是綠燈變黃燈變紅燈，該路口距離只有3公尺，
    我站在距離路口1、20公尺處，該路口那麼小，不可能開到
    中間才慢慢變紅燈，且受處分人是頭城人，對該路口應該非
    常熟悉等語（參見原審97年3月18日訊問筆錄）。按行車管
    制號誌燈號之變換，紅、黃、綠三色燈號方式應依綠燈、黃
    燈、紅燈之方式，依序循環運轉，道路交通標誌標線號誌設
    置規則第212條第1項第1款定有明文。是交通號誌燈號之變
    換，由綠燈變為黃燈再變為紅燈，在號誌於轉為紅燈之前，
    必有顯示黃燈以使駕駛人有所反應。本件路口距離不論係受
    處分人所稱之10公尺或證人所證稱之3公尺，但依受處分人
    於原審前揭訊問筆錄所稱其經過路口前時速為5、60公里，
    縱依其所稱經過交岔路口第1個號誌後發現綠燈轉為黃燈有
    踩煞車，亦無於經過路口之極短時間內使時速遽減，致使通
    過該路口即到達第2個號誌而變為紅燈之可能。參以舉發員
    警係在場目擊證人，其到庭以具結擔保供述之真實性，與受
    處分人素不相識，又無嫌隙，應無攀誣受處分人之理，自不
    得僅以證人為本件開單告發之員警而全盤抹煞其在訴訟上所
    具有目擊證人之資格，其證言自得採為原審裁判之依據。是
    依一般經驗法則及證人鐘明宏之上開證述，本件受處分人闖
    紅燈之違規事實應堪認定。(二)綜上所述，受處分人確有行
    經有燈光號誌管制之交岔路口闖紅燈之違規行為。從而，移
    送機關依道路交通管理處罰條例第53條第1項規定裁處罰鍰
    2,700元，並依同條例第63條第1項第3款規定計違規點數3點
    ，核無不合。本件聲明異議為無理由，應予駁回等語。
二、本件抗告意旨略以：本件闖紅燈案，原裁定僅聽聞片面之詞
    ，卻未能舉出明確證據或照片，足以證明違規之事實，即以
    裁定，故有所不服。96年12月 5日20時30分為陰雨的晚上，
    受處分人於礁溪路6段248號旁由南往北，時速約5-60公里，
    達路口第1號誌時瞬間轉黃燈，後達第2路口之際才忽轉紅燈
    ，後被50公尺外的警員攔停，莫名其妙告以闖紅燈，然在第
    1個號誌變紅燈前，車輛已過，何來闖紅燈？爰提出抗告，
    要求有具體之照片，以證明事實等語。
三、本院查：
（一）按警員之舉發交通違規，是道路交通管理處罰條例所規定
      之職權行使，該行使有立法機關之授權。而闖紅燈等違規
      行為之取締，依其違規行為本質，本多係在瞬間發生，通
      常多委由當場執行取締違規公務員之認識與判斷，必須為
      立即之取締作為，此為達成維持交通秩序目的所必要，且
      依道路交通管理處罰條例之規定，此種立即性之舉發違規
      ，多依警員之認知、判斷以足，並無必須另有其他積極佐
      證：如其他目擊證人或必須拍攝照片等，始構成處分要件
      之規定。此係因執行職務之公務員，通常多具有一定之考
      選資格與專業訓練，且其執法之對象係不特定之大眾，故
      其立場經立法機關推定，應具有客觀、中正與公平之特質
      ，而無故意偏頗之虞，是此種逕由公務員所為之事實認定
      ，除非有其他積極證據，足資認定公務員於執行職務時，
      有故意或過失侵害人民權利之情形，或處分本身有重大明
      顯之瑕疵而應予撤銷者外，否則本於行政目的達成之必要
      與公權力之尊重、公信力之維持，司法機關通常亦多予尊
      重，並儘力維持，以秉持行政、司法相互合作、制衡之原
      理，共同維護國家機能之正常運行。次按行政罰法第7條
      第1項固規定：「違反行政法上義務之行為非出於故意或
      過失者，不予處罰。」，惟同法第1條但書規定：「其他
      法律有特別規定者，從其規定。」而道路交通管理處罰條
      例第85條第4項規定：「依本條例規定逕行舉發或同時併
      處罰其他人之案件，推定受逕行舉發人或該其他人有過失
      」，將上開有關逕行舉發之法定效力予以明文化，即依上
      開法條意旨，受處分人既經逕行舉發違規，即經推定為有
      過失，若受處分人主張並無過失，應自負舉證責任，而屬
      行政罰法第1條但書所稱之特別規定。
（二）次按取捨證據及認定事實，乃法院判斷職權之行使，其對
      於證據證明力所為之判斷，茍係基於吾人日常生活之經驗
      ，而未違背客觀上應認為確實之定則，並已敘述其何以為
      此一判斷之理由，即不能指為違法。查原審業已詳述認定
      受處分人確有上開違規之依據，且原審所為之判斷亦不違
      背經驗法則及論理法則，是原審以受處分人異議無理由，
      而駁回其異議，核無不合。觀諸抗告意旨，要係就原審案
      卷內證據資料依職權裁量之事項反覆爭執，經核原審裁定
      並無違反經驗、論理法則，本件受處分人於本院猶執警員
      陳述無佐證，其絕無闖紅燈之違規行為云云，提起抗告，
      為無理由，應予駁回。
四、據上論結，應依道路交通案件處理辦法第26條，刑事訴訟法
    第412條，裁定如主文。
中    華    民    國    97    年    5     月    29    日
                  刑事第十三庭  審判長法  官   曾德水
                                      法  官   談  虎
                                      法  官   梁耀鑌
以上正本證明與原本無異。
不得再抗告。
                                      書記官   莊淑茹
中    華    民    國    97    年    5     月    30    日


司法院資訊處製作；財團法人民間司法改革基金會備份。
